【裁判字號】    97,訴,85
【裁判日期】    981130
【裁判案由】    塗銷抵押權登記
【裁判全文】
臺灣雲林地方法院民事判決                97年度訴字第85號
原      告  丙○(台灣)商業銀行股份有限公司
法定代理人  甲○○
訴訟代理人  張巧妍律師
被      告  丁○○
            乙○
                      段115.
            戊○○
兼  共  同
訴訟代理人  己○○
上列當事人間請求塗銷抵押權登記事件，本院於民國98年11月16
日言詞辯論終結，判決如下：
    主  文
被告丁○○、乙○就如附表一編號１所示之土地於民國九十六年
二月十二日經雲林縣斗南地政事務所以南資字第八五六０號收件
，九十六年二月十三日登記所設定債權額八百萬元之最高限額抵
押權行為應予撤銷。
被告乙○應將上開最高限額抵押權登記塗銷。
被告丁○○、乙○就如附表一編號２所示之土地於民國九十六年
二月二十六日經雲林縣斗南地政事務所以南資字第九八六０號收
件，九十六年三月十四日登記所設定債權額二百萬元之最高限額
抵押權行為應予撤銷。
被告乙○應將上開最高限額抵押權登記塗銷。
被告戊○○、己○○就如附表二所示之土地於民國九十六年三月
二日經雲林縣西螺地政事務所以螺資地字第一二一六０號收件，
九十六年三月三日登記所設定債權額六百五十萬元之最高限額抵
押權行為應予撤銷。
被告己○○應將上開最高限額抵押權登記塗銷。
訴訟費用由被告負擔。
    事實及理由
一、原告主張：原告合併之華僑商業銀行股份有限公司（下稱華
    僑商業銀行）與訴外人丹福光電股份有限公司（原名為丹福
    貿易股份有限公司）（下稱丹福光電公司）於民國95年3 月
    10日訂定國內信用狀暨融資契約，訴外人丹福光電公司於同
    日協同被告丁○○、戊○○為連帶保證人，訴外人華僑商業
    銀行依約墊款，迄至96年3 月1 日總計墊付本金新台幣（下
    同）14,893,560元（下稱系爭借款），詎被告丁○○、戊○○為脫免系爭借款之連帶保證責任，竟以通謀虛偽及損害債
    權為目的，被告丁○○將其所有如附表一編號1 、2 所示之
    土地分別於96年2 月13日、96年3 月14日設定本金最高限額
    800 萬元、200 萬元抵押權與被告乙○，被告戊○○則於96
    年3 月3 日將其所有如附表二所示之土地設定本金最高限額
    650 萬元抵押權與被告己○○，致有害原告之債權，爰依民
    法第87條第1 項、242 條前段、第76 7條、第244 條規定提
    起本訴等語。並聲明：
  (一)先位聲明：
  1.被告乙○應將如附表一編號1 所示之土地，於96年2 月13日
    經雲林縣斗南地政事務所以南資字第8560號收件所設定之權
    利價值最高限額800 萬元之抵押權登記，予以塗銷。
  2.被告乙○應將附表一編號2 所示之土地，於96年3 月14日經
    雲林縣斗南地政事務所以南資字第9860號收件所設定之權利
    價值最高限額200 萬元之抵押權登記，予以塗銷。
  3.被告己○○應將如附表二所示之土地，於96年3 月3 日經雲
    林縣西螺地政事務所以螺資地字第12160 號收件所設定之權
    利價值最高限額650 萬元之抵押權登記，予以塗銷。
  (二)備位聲明：如主文所示。
二、被告則以：原告前提起被告偽造文書之告訴，經台灣雲林地
    方法院檢察署檢察官認定被告丁○○、乙○；被告戊○○、
    己○○分別確有400 萬元、300 萬元金錢借貸，渠等設定最
    高限額抵押權為債務之擔保，乃法之所許，而以96年度偵字
    第4825號不起訴處分，原告並未再議，顯認同該不起訴處分
    書認定之情，原告於本事件再提出質疑，實浪費司法資源。
    且據該不起訴處分書即已確認原告所謂通謀虛偽、偽造文書
    ，妨害原告債權實不成立。又被告戊○○、丁○○以其等所
    有土地設定最高限額抵押權，依最高法院97年度台上字第21
    31號判決闡釋，原告自不能以借款與設定時間不同或設定與
    實際借貸金額不同，即得據以主張彼等間抵押權設定為不實
    。再被告丁○○、乙○；被告戊○○、己○○確有金錢借貸
    ，乃屬有償行為，而非原告所指無償行為，要無依民法第24
    4 條第1 項行使撤銷權可言。末被告丁○○、戊○○為訴外
    人丹福光電公司之董事長、監察人，因擔任連帶保證人，而
    為原告之債務人，原告對訴外人丹福光電公司之貸款有抵押
    或有其他擔保，即令是信用貸款，皆為原告對訴外人丹福光
    電公司評估所為之商業行為，自當負擔其風險，而被告乙○
    、己○○對原告與訴外人丹福光電公司、被告丁○○、戊○○之間借貸情形不清楚，僅為確保債權，要求設定最高限額
    抵押權自無不合理，原告之訴實無理由等語，資為抗辯。並
    聲明：原告之訴駁回。
三、兩造不爭執之事實：
  (一)訴外人丹福光電公司前邀同被告丁○○、戊○○為連帶保證
    人與原告合併之華僑商業銀行於95年3 月10日訂立開發國內
    信用狀暨融資契約。訴外人丹福光電公司迄今尚欠原告本金
    14,893,560元，被告丁○○、戊○○依連帶保證契約約定就
    系爭借款應負連帶清償責任。
  (二)被告丁○○、戊○○分別為訴外人丹福光電公司之董事長、
    監察人。訴外人丹福光電公司於96年1 月18日開始未依約繳
    付系爭借款利息，於96年2 月26日開始發生存款不足退票，
    至同年3 月16日為往來銀行列為拒絕往來戶。
  (三)被告丁○○所有如附表一編號1 所示之土地於96年2 月13日
    設定本金最高限額抵押權800 萬元、編號2 所示之土地於96
    年3 月14日設定本金最高限額抵押權200 萬元與被告乙○。
  (四)被告戊○○所有如附表二所示之土地於96年3 月3 日設定本
    金最高限額抵押權650 萬元與被告己○○。
  (五)原告合併之華僑商業銀行股份有限公司於96年3 月12日；同
    年3 月21日；同年4 月16日依序知悉附表一編號1 所示之土
    地；附表一編號2 所示之102 ─5 、102 ─7 、102 ─9 、
    102 ─10、102 ─13、104 ─9 、104 ─10、104 ─12、10
    4 ─13、104 ─14地號土地；附表一編號2 所示之104 ─ 4
    、104 ─5 、104 ─7 、104 ─8 地號土地抵押權設定情事
    。
  (六)原告合併之華僑商業銀行股份有限公司分別於96年3 月12日
    ；96年3 月13日知悉上開不爭執點第(四)項其中883 、883 ─
    1 、295 地號土地；490 、972 地號土地抵押權設定情事。
  (七)稅務電子閘門財產所得調件明細表、財團法人金融聯合徵信
    中心查詢表。
  (八)被告丁○○、戊○○分別積欠如原告97年7 月16日準備書狀
    第1、2項所載之債務。
  (九)台灣台北地方法院96年度裁全字第2849號、96年度執全字第
    960 號、96年度執助字第7073號卷宗、台灣雲林地方法院檢
    察署96年度偵字第4825號卷宗。
四、本件兩造所爭執之處，應在於：
  (一)被告間針對上開土地所設定之本金最高限額800萬元、200萬
    元、650 萬元之抵押權，是否為通謀虛偽意思表示而無效？
    原告先位聲明依民法第87條第1 項、第242 條規定請求，是
    否有理由？
  (二)若認前開最高限額抵押權之設定行為均有效時，則被告間所
    為該行為是否為詐害原告之債權？原告備位聲明依民法第24
    4 條第1 項規定請求，是否有理由？
五、茲論述如下：
  (一)先位之訴部分：
  1.按民法第八十七條第一項所謂通謀虛偽意思表示，乃指表意
    人與相對人互相故意為非真意之表示而言，故相對人不僅須
    知表意人非真意，並須就表意人非真意之表示相與為非真意
    之合意，始為相當，若僅一方無欲為其意思表示所拘束之意
    ，而表示與真意不符之意思者，尚不能指為通謀而為虛偽意
    思表示，最高法院62年度台上字第316 號判例可資參照。又
    按當事人主張有利於己之事實者，就其事實有舉證之責任，
    民事訴訟法第277 條前段定有明文。因之，第三人主張表意
    人與相對人通謀而為虛偽意思表示者，該第三人應負舉證之
    責（最高法院48年度台上字第29號判例參照）。是依上開規
    定，本件原告既主張被告間就系爭如附表一、二所示土地之
    最高限額抵押權契約約定係屬通謀虛偽意思表示而無效，則
    原告自應就通謀虛偽意思表示乙節負舉證責任，若原告不能
    舉證自己主張事實為真正，則被告就其抗辯事實即令不能舉
    證，或所舉證據尚有疵累，亦應駁回原告之訴。
  2.經查，原告以被告丁○○、戊○○分別為訴外人丹福光電公
    司之董事長、監察人，是其等對系爭借款約定、訴外人丹福
    光電公司於96年2 月26日開始發生存款不足退票、96年3 月
    16日列為拒絕往來戶，難諉稱不知情，竟設定最高限額抵押
    權與被告乙○、己○○乙節，主張被告係通謀虛偽設定最高
    限額抵押權等語，惟據原告主張被告丁○○、戊○○與訴外
    人丹福光電公司之關係匪淺，及被告間設定最高限額抵押權
    時間與訴外人丹福光電公司、被告丁○○、戊○○無法履行
    系爭借款時間密接等節，至多僅能認被告係通謀虛偽設定最
    高限額抵押權之可能性，即無由排除而已，要不足以認定被
    告間設定最高限額抵押權即為通謀虛偽之意思表示，是原告
    此節之主張，尚嫌速斷，要不足採。
  3.何況，被告丁○○、戊○○、己○○於本院審理時分別置辯
    稱：「伊係向被告乙○借款400 萬元，有匯款記錄及借據可
    證，因民間借貸通常是親友，所以不會一開始就要求抵押，
    事後再去設定抵押是合理，因本來就是要設定的。」「伊於
    91年間因公司欠錢向被告己○○周轉300 萬元，因約定於95
    年間還款，直至被告己○○於96年1 月間催討，始延至96年
    3 月才設定抵押權。」「被告戊○○於91年12月間表示公司
    周轉需向伊借錢，伊遂至彰銀戶頭匯300 萬元至丹福光電公
    司戶頭，被告戊○○當時有交付借據，其上有寫說要設定，
    但一直未設定，伊本不以為意，就沒設定，直至96年過年時
    ，伊跟被告戊○○催討，被告戊○○無法清償，伊始要求其
    設定抵押。彼等實際債權為300 萬元，因怕被告戊○○再向
    伊借錢才設定本金最高限額650 萬元之抵押權」等語，並提
    出匯款單、借據、支票存款對帳單、存款對帳單為證，依據
    該匯款單、對帳單所示時間為91、95年間，顯非被告為巧取
    訴訟，而臨訟杜撰製作，堪信為真實。而觀之該匯款單等所
    載內容，可知被告乙○分別於95年4 月26日、95年6 月13日
    各匯款200 萬元至訴外人丹福光電公司；被告己○○於91年
    12 月27 日匯款至訴外人丹福光電公司。再參酌兩造不爭執
    之第(二)項事實，則被告丁○○、戊○○自覺訴外人丹福光電
    公司已經營困難，遂提供其等所有土地與債權人即被告乙○
    、己○○，以為債務之擔保，亦無不合理之處。是實難以推
    論被告係通謀虛偽設定最高限額抵押權，自堪認被告抗辯渠
    等間確有金錢借貸，被告丁○○、戊○○分別對被告乙○、
    己○○負有債務，為擔保債務，渠等始設定最高限額抵押權
    等情，應與事實相符。
  4.原告雖再以被告丁○○與被告乙○就何人出面借款、借貸款
    項、款項用途、第2 次抵押權設定原由、抵押權設定過程等
    陳述並不相符，及被告戊○○所稱借款與設定抵押之時間、
    金額並不一致，且就借得款項之處理漠不關心等節，主張被
    告間之抵押設定，難謂真正等語，惟有關被告間確有金錢借
    貸，被告丁○○、戊○○分別對被告乙○、己○○負有債務
    ，為擔保債務，渠等始設定最高限額抵押權等情，已如上述
    ，而人的記憶會隨時間經過而模糊，囿於人的記憶力限制，
    在原告未能提出被告係通謀虛偽設定最高限額抵押權之證明
    前，自難逕以被告於前開刑事案件偵查或本院審理時所為陳
    述細節略有出入，即得據此推論被告係通謀虛偽設定最高限
    額抵押權，是原告上開主張，尚乏憑據，要不足取。
  5.原告又主張被告乙○係家庭主婦應無資力借款共計400 萬元
    ，且其無法提出95年2 月27日匯款200 萬元、95年4 月28日
    無摺轉存200 萬元之款項來源證明，益證被告乙○並無資力
    借貸與被告丁○○等語，惟被告丁○○、乙○既已提出借據
    、支票存款對帳單、存款對帳單證明有借貸之事實，而原告
    否認被告丁○○、乙○有借貸關係，及最高限額抵押權登記
    係屬於通謀虛偽意思表示，依前開判例意旨，自應就此負舉
    證責任。然原告上開主張，竟將舉證責任倒置，令由被告乙○舉證證明上開情節，再以其無法舉證證明為由，進而主張
    被告丁○○、乙○借貸關係不存在，實有違前開判例意旨，
    自不足取。
  6.此外，原告迄仍就被告無借貸關係，及最高限額抵押權登記
    係屬於通謀虛偽意思表示各節，未能提出任何證明以實其說
    ，則揆之上開說明，尚難認原告已盡舉證之責。何況原告迄
    今亦仍未能立證證明被告間就如附表一、二所示土地之最高
    限額抵押權設定登記，有如何互相故意為非真意之表示，並
    一方知他方非真意，而就其非真意之表示相與為非真意之合
    意等各情，僅徒以上開各節遽謂如附表一、二所示土地之最
    高限額抵押權設定契約係被告通謀虛偽成立，即無可取。從
    而，原告先位之訴本於民法第87條第1 項規定請求被告乙○
    塗銷如先位之訴訴之聲明第1.、2.項所示之最高限額抵押權
    設定登記，及請求被告己○○塗銷如先位之訴訴之聲明第3.
    項所示之最高限額抵押權設定登記，為無理由，應予駁回。
  (二)備位之訴部分：
  1.按民法第二百四十四條第一項之撤銷訴權，依同法第二百四
    十五條規定，自債權人知有撤銷原因時起，一年間不行使或
    自行為時起經過十年而消滅，此項法定期間為除斥期間，其
    時間經過時權利即告消滅，此項除斥期間有無經過，縱未經
    當事人主張或抗辯，法院亦應先為調查認定，以為判斷之依
    據，最高法院85年度台上字第1941判例意旨參照。本件被告
    丁○○、乙○就如附表一編號1 、2 所示之土地之最高限額
    抵押權設定行為登記日期分別為96年2 月13日、96年3 月14
    日；被告戊○○、己○○就如附表二所示之土地之最高限額
    抵押權設定行為登記日期為96年3 月3 日。又原告於上開兩
    造不爭執之第(五)、(六)項事實所示之時間始知上開最高限額抵
    押權設定登記情事，並於97年3 月10日向本院提起訴訟，有
    土地登記謄本及起訴狀在卷可稽，復為被告所不爭執，自堪
    認原告知悉系爭事實尚未逾1 年，且如附表一、二所示之土
    地之最高限額抵押權設定登記亦未逾10年，核其未逾前開之
    法定除斥期間，原告自得提起本訴，合先敘明。
  2.復按債務人所為之無償行為，有害及債權者，債權人得聲請
    法院撤銷之，民法第244 條第1 項定有明文；債權人依此規
    定聲請法院撤銷時，得並聲請命受益人回復原狀，此觀同條
    第4 項規定即明。又民法第二百四十四條規定之無償、有償
    行為，於設定抵押權之情形，應以其為物權行為之原因行為
    認定之。蓋設定抵押權之物權行為本身，僅係設定抵押權意
    思表示之一致，無從單就物權行為認定其為無償或有償，而
    應視其所以為物權行為之原因行為予以認定（最高法院91年
    度台上字第1711號判決參照）。次按債務人以其所有之不動
    產設定抵押權，同時向他人借貸款項，其設定抵押權之行為
    ，固屬有償行為，若先有債權之存在而於事後為之設定抵押
    權者，如無對價關係，即屬無償行為。倘有害及債權，則債
    權人自得依民法第二百四十四條第一項之規定以撤銷之，最
    高法院51年台上字第3528號判例可資參照。經查：
  (1)原告主張訴外人丹福光電公司前邀同被告丁○○、戊○○為
    連帶保證人與原告合併之華僑商業銀行於95年3 月10日訂立
    開發國內信用狀暨融資契約。訴外人丹福光電公司於96年 1
    月18日開始即未依約繳付系爭借款利息，迄今尚欠原告本金
    14,893,560元，被告丁○○、戊○○依連帶保證契約約定就
    系爭借款應負連帶清償責任等事實，為被告所不爭執，自堪
    認原告主張之上開情節為真實，是被告丁○○、戊○○自96
    年1 月18日起就系爭借款即應負連帶清償責任。被告戊○○
    辯稱其於96年3 月3 日將其所有如附表二所示土地設定最高
    限額抵押權650 萬元與被告己○○之際，原告尚未取得系爭
    借款債權，自無行使撤銷詐害債權權利可言等語，容有誤會
    ，自不足採。
  (2)被告抗辯被告間確有借貸之事實，則渠等設定最高限額抵押
    權，即係有償行為，而非無償行為等語，並提出匯款單、借
    據、支票存款對帳單、存款對帳單為證，原告就上開匯款單
    等形式上之真正均不爭執，依該匯款單、借據、支票存款對
    帳單、存款對帳單所載，可知被告乙○分別於95年4 月26日
    、95年6 月13日各匯款200 萬元至訴外人丹福光電公司；被
    告己○○於91年12月27日匯款至訴外人丹福光電公司。惟訴
    外人丹福光電公司與被告乙○、己○○係先有該筆債權債務
    關係存在，此後別無其他債權發生，則被告丁○○嗣分別於
    96年2 月13日、96年3 月14日方將其所有如附表一編號1、2
    所示之土地設定系爭800 萬元、200 萬元之最高限額抵押權
    予被告乙○；被告戊○○嗣於96年3 月3 日方將其所有如附
    表二所示之土地設定系爭650 萬元之最高限額抵押權予被告
    己○○，復再參酌被告乙○前於台灣雲林地方法院檢察署檢
    察官於96年8 月3 日偵查時陳稱：「因我妹妹於95年4 月26
    日在我的住處，對我說她們的公司經營缺錢，叫我先借錢給
    她，我借錢後，他們沒有辦法還，我要求他們要他們提供保
    障，他（按為被告丁○○）才把上開4 筆土地（按為附表一
    編號1 所示之土地）設定抵押權給我。」「丁○○將上開14
    筆土地（按為附表一編號2 所示之土地）設定抵押權的原因
    ，與第1 次所顯示4 筆土地設定抵押權的原因相同。」（見
    台灣雲林地方法院檢察署96年度他字第790 號偵查卷第72、
    73頁）；被告戊○○於同日偵查時陳稱：「丹福光電股份有
    限公司（原名丹福貿易股份有限公司）要我向別人借錢，我
    遂於91年間打電話向己○○借款300 萬元，後來公司無法還
    款，己○○要求我提供保障，我才將上開5 筆土地設定抵押
    權給他。」（見同卷第73頁）; 被告己○○於同日偵查時陳
    稱：「他（按為被告戊○○）因公司需資金周轉，於91年間
    以電話向我借款300 萬元，我們有簽立借據，並約定於95年
    底還款，結果公司無法屆期還款，我要求他給我保障，所以
    他才把上開土地（按為附表二所示土地）設定抵押權給我。
    」（見同卷第79頁）等語，顯然被告丁○○、戊○○於借款
    當時並無設定系爭最高限額抵押權之意思，僅因訴外人丹福
    光電公司無法按期還款時，被告乙○、己○○要求被告丁○○、戊○○提供其等債權之保障，渠等始設定系爭最高限額
    抵押權。是渠等所為系爭最高限額抵押權之設定應屬無對價
    關係，揆諸前開判例意旨，自屬無償行為。
  (3)被告雖再持借據主張渠等借款時即有設定系爭最高限額抵押
    權之意思等語，然觀之借據所載：「三、丁○○、戊○○為
    本件借貸債務之連帶保證人，並願放棄先訴抗辯權，本公司
    （按為訴外人丹福光電公司）或連帶保證人同意另行提供所
    有不動產設定抵押擔保債務。」等文，惟就何人提供何不動
    產為擔保之約定均付之闕如，足見渠等於借款之時，究由何
    人提供不動產供擔保並未明定，且就提供擔保之抵押物為何
    亦未明定，更與被告乙○、戊○○、己○○上開陳稱之情節
    相互杆格，自難認被告借款時即有設定系爭最高限額抵押權
    之意思，是被告此節之抗辯，要與事實有違，顯不足採信。
  (4)又被告丁○○於96年間有薪資、股利、財產交易所得共計36
    2,656 元，另名下有19筆不動產，及投資華泰商業銀行股份
    有限公司8,070 元，共計2,164,203 元；被告戊○○於96年
    間有薪資、股利所得共計159,562 元，另名下有9 筆不動產
    ，及投資寶華商業銀行股份有限公司8,070 元、台灣水泥股
    份有限公司51,510元，共計6,307,608 元，有被告丁○○、
    戊○○之稅務電子閘門財產所得調件明細表在卷足稽，被告
    丁○○、戊○○於96年度財產總額分別為2,526,859 元、6,
    467,170 元。惟被告丁○○、戊○○亦不否認其等於96 年
    間分別積欠如原告97年7 月16日準備書狀第1 、2 項所載之
    債務，並有財團法人金融聯合徵信中心查詢表附卷可佐，足
    證被告丁○○、戊○○於斯時債務總額分別為 294,213,560
    元、261,792,560 元。綜觀被告丁○○；戊○○於96年2 月
    13日、96年3 月14日；96年3 月3 日之財產總價值，顯然不
    足以清償其等對於原告所負之債務14,893,560元本息及違約
    金，故被告丁○○將其所有如附表一編號1 、2 所示土地分
    別設定系爭800 萬元、200 萬元最高限額抵押權與被告乙○
    ；被告戊○○將其所有如附表二所示土地設定系爭650 萬元
    最高限額抵押權與被告己○○，自將致原告之債權無法受償
    ，有害及原告之債權，是原告依民法第244 條第1 項請求撤
    銷被告丁○○於96年2 月13日、96年3 月14日設定系爭 800
    萬元、200 萬元最高限額抵押權與被告乙○，及請求撤銷被
    告戊○○於96年3 月3 日設定系爭650 萬元最高限額抵押權
    與被告己○○，並依同條第4 項之規定請求被告乙○塗銷系
    爭800 萬元、200 萬元最高限額抵押權權設定登記，及請求
    被告己○○塗銷系爭650 萬元最高限額抵押權設定登記，洵
    屬有據，均應准許。被告戊○○空言置辯原告可拍賣其所有
    位於高雄房地取償，要無妨礙原告債權之行使等語，核無理
    由，不應採信。
六、從而，原告依民法第244 條第1 項規定，請求撤銷被告丁○○、乙○就如附表一編號1 、2 所示之土地分別於96年2 月
    12日、96年2 月26日經雲林縣斗南地政事務所分別以南資字
    第8560、9860號收件，96年2 月13日、96年3 月14日登記所
    設定債權額800 、200 萬元之最高限額抵押權行為，及請求
    撤銷被告戊○○、己○○就如附表二所示之土地於96年3 月
    2 日經雲林縣西螺地政事務所以螺資地字第12160 號收件，
    96年3 月3 日登記所設定債權額650 萬元之最高限額抵押權
    行為，於法洵屬有據，應予准許。再按，撤銷權兼具有形成
    權及請求權之性質，其行使除得撤銷債務人所為詐害債權之
    行為外，如債務人已據而履行詐害行為之內容時，債權人並
    得請求受益人回復原狀，因此，原告併請求被告乙○應將如
    附表一所示之土地之上開最高限額抵押權設定登記予以塗銷
    ，及請求被告己○○應將如附表二所示之土地之上開最高限
    額抵押權設定登記予以塗銷，亦屬依法有據，併准許之，爰
    判決如主文第1 至6 項所示。
七、本件事證已臻明確，兩造其餘攻擊防禦方法，核與本件判決
    之結果無影響，爰不一一論述，併此敘明。
八、訴訟費用負擔之依據：民事訴訟法第85條第1 項前段、第78
    條。
中    華    民    國    98    年    11    月    30    日
                  民事第二庭    法  官  陳秋如
以上正本係照原本作成
如對本判決上訴，須於判決送達後20日內向本院提出上訴狀（需
按他造人數提出繕本）
中    華    民    國    98    年    11    月    30    日
                                書記官  蘇紋泙


司法院資訊處製作；財團法人民間司法改革基金會備份。
